【裁判字號】    92,易,1172
【裁判日期】    920623
【裁判案由】    詐欺等
【裁判全文】
臺灣臺中地方法院刑事判決                        九十二年度易字第一一七二號
    公  訴  人  臺灣臺中地方法院檢察署檢察官
    被      告  甲○○
右列被告因偽造文書等案件，經檢察官提起公訴（九十二年度偵字第一七五０號），
本院判決如左：
    主  文
甲○○共同偽造公印文，處有期徒刑貳月，如易科罰金，以佰元折算壹日，扣案之
偽造國民身分證壹枚沒收；又共同意圖為自己不法之所有，以詐術使人將本人之物交
付，處有期徒刑貳月，如易科罰金，以佰元折算壹日。應執行有期徒刑月，如易
科罰金，以佰元折算壹日，扣案之偽造國民身分證壹枚沒收。
    事  實
一、甲○○前於民國（下同）八十九年間因違反槍砲彈藥刀械管制條例案件，經本院
    判處有期徒刑五年二月，再經臺灣高等法院臺中分院、最高法院均判處上訴駁回
    ，於九十年三月十五日確定（自九十二年一月九日入監執行中，本件未構成累犯
    ），其因上開案件未到案執行，經臺灣臺中地方法院檢察署通緝，為避免經警緝
    獲需入監服刑，遂以新臺幣（下同）三萬元之代價委託「阿賢」偽造國民身分證
    ，而與綽號「阿賢」（真實姓名年籍不詳）之成年男子共同基於偽造國民身分證
    之犯意聯絡，由甲○○於九十一年間某日，在臺中市某地，交付三萬元、自己照
    片一張及甲○○之兄林錦程之年籍、住所、身分證號碼、父母姓名、換證日期等
    身分證資料予「阿賢」，再由「阿賢」於不詳時地，偽造「內政部印」之公印文
    及國旗圖樣於空白國民身分證上，並將上開林錦程之身分證資料抄錄其上，且黏
    貼甲○○之相片於上開偽造之國民身分證上，而偽造姓名年籍內容為林錦程，相
    片為甲○○之偽造國民身分證一枚後，再於不詳時間，在臺中市○○路某地，將
    該偽造之國民身分證交付甲○○俟機使用，足以生損害於林錦程及戶政機關對國
    民身分證管理之正確性。
二、甲○○另與綽號「空仔」、「財哥」（真實姓名年籍不詳）之成年男子基於意圖
    為自己不法所有之犯意聯絡，於九十一年十二月十二日凌晨一時三十分許，在臺
    中市○○路與學士路口三佰暢飲酒店地下室內，詐邀乙○○及不知情之綽號「阿
    順」、「阿文」之成年男子以押注方式賭玩筒仔麻將，由「財哥」擔任莊家，並
    配戴可透視麻將牌點數之特殊眼鏡而施用詐術，賭玩「筒仔麻將」，使乙○○陷
    於錯誤，誤認自己賭輸六十二萬元，而交付身上所攜帶現金二萬元，餘款則返家
    開立二張面額各三十萬元，支票號碼分別為ＱＡ0000000、ＱＡ0000
    000號，發票日分別為九十一年十二月十六、十八日，付款人為三信商業銀行
    沙鹿分行，帳號００二九一九號之支票二張予「財哥」。嗣警方因接獲線報，查
    知通緝中之甲○○藏匿於臺中市○○路○段四二０號八樓之五，而於九十二年一
    月九日十三時三十分許，至上址搜索，甲○○先自稱係林錦程，惟經警在房間內
    查獲偽造之林錦程國民身分證一張及甲○○之護照證件（已發還），而為警識破
    查獲甲○○偽造國民身分證之犯行；再據警詢問查獲之上開支票二張來源，甲○
    ○在有偵查犯罪職務之警方發覺其上開詐欺取財犯行前，即主動供出上開詐欺取
    財犯行。
三、案經臺中縣警察局移送臺灣臺中地方法院檢察署檢察官偵查起訴。
    理  由
一、訊據被告甲○○對於右揭時地偽造公印文及國民身分證犯行坦承不諱，惟矢口否
    認有詐欺取財犯行，辯稱：我沒有詐賭乙○○，但「空仔」、「財哥」詐賭乙○
    ○，他們賭到一半，我知道他們是在詐賭，是「空仔」跟我說，他們在詐賭。之
    後，乙○○支票跳票，「空仔」找我去收錢，因為乙○○是我國中同學，我告訴
    乙○○不用處理，票拿到我會還他，我拿到票要交給乙○○，乙○○說過幾天再
    拿給他云云。惟查：
（一）被告右揭偽造公印文、國民身分證犯行，業據被告坦承：我委託阿賢幫我偽造
      國民身分證，我拿相片和資料和阿賢，我知道這張身分證整張都是假的等語不
      諱，並有貼有被告相片而年籍資料均係「林錦程」之偽造國民身分證在卷可稽
      ，且扣案之國民身分證經送驗結果，該國民身分證上無浮水印，且紫外線光源
      檢視下之印文印刷油墨反應亦與標準身分證樣張不符，該身分證係屬偽造（含
      印文部分），有內政部警政署刑事警察局九十二年五月二十六日刑鑑字第九三
      八一六號鑑驗通知書在卷可佐，足證被告自白與事實相符。
（二）被告右揭詐欺取財犯行，業據被告於警偵訊坦承不諱，其供稱：這二張支票是
      乙○○賭博輸給我們，所以才交付我那二張支票，我們係以賭博詐騙方式贏得
      這六十萬元。我夥同綽號「空仔」及另一男子合夥三人以筒仔麻將及特殊眼鏡
      可以看透點數方式，邀集乙○○、「阿順」、「阿文」六人聚賭方式，詐欺乙
      ○○。因為一起喝酒，後來我才提議叫「空仔」及另一男子一同以詐賭方式邀
      不知情之「阿順」、「阿文」、乙○○一同聚賭。我只詐騙乙○○而已。後來
      我有向乙○○坦承詐賭行為，並向乙○○表明很不好意思，且表示要交還支票
      。當天是大家碰巧遇到臨時起意的，事後我很後悔作這件事，所以我才打電話
      給乙○○告知他全情等語在卷（偵卷第八至十、三二頁），核與證人乙○○證
      述遭詐賭經過及事後甲○○有表示要將支票返還等情大致相符，證人乙○○並
      於偵訊證稱：是賭用麻將牌比大小，甲○○有在場。在支票兌現前一、兩天，
      甲○○有打電話給我，說支票他會去拿回來，他是一時鬼迷心竅，他會把票拿
      回來給我的等語，復有扣案之支票二張可佐。被告於本院雖辯稱：未參與詐欺
      取財云云，顯係臨訟卸責之詞，非可採信。
    綜上所述，事證明確，被告右揭偽造公印文、偽造國民身分證及詐欺取財犯行均
    堪認定。
二、按刑法上所謂公印或公印文，係專指表示公署或公務員資格之印信而言，即俗稱
    大印與小官章及其印文，最高法院六十九年度台上字第六九三號判例可資參照，
    故國民身分證上之「內政部印」，自屬刑法第二百十八條第一項之公印文；又按
    國民身分證屬於品行、能力、服務相類證書之一種，而被告交付其照片予其友人
    綽號「阿賢」之不詳姓名成年男子，將林錦程國民身分證上相片換貼被告照片，
    自足生損害於林錦程及戶政機關對身分證管理之正確性；核被告所為，係犯刑法
    第二百十八條第一項之偽造公印文罪、刑法第二百十二條之偽造特種文書罪；又
    其施用詐術騙取財物之行為，係另犯刑法第三百三十九條第一項詐欺取財罪。被
    告與「阿賢」之成年男子二人間，就上開偽造公印文及國民身分證之行為，均有
    犯意聯絡及行為分擔，均為共同正犯；被告與「空仔」、「財哥」之成年男子三
    人間，就上開詐欺取財之行為，具有犯意聯絡及行為分擔，均為共同正犯。再查
    ，被告本件詐欺取財犯行係被告於有偵查犯罪職務之公務員發覺其犯行前，主動
    向警方供出等情，亦據證人即臺中縣刑警隊本件承辦警員丙○○證述：查獲時，
    被告和女友在床上睡覺，因為我們跟監過很多次，我們知道被告是甲○○，他說
    他是林錦程，我們不相信，加上又搜到甲○○的護照，以及假的林錦程身分證，
    我們再問他，被告就承認他是甲○○。在查獲被告前，並不知被告有向何人詐賭
    ，並不是被害人報案。是在他住處搜索到二張支票，我們詢問他，他說是向乙○
    ○詐賭來的等語（九十二年四月二十九日本院訊問）在卷，足證被告詐欺取財犯
    行之查獲，係經被告自首，爰就被告詐欺取財犯行部分依自首規定減輕其刑。又
    被告所犯偽造公印文罪及偽造國民身分證罪間，其偽造公印文之目的，係為偽造
    國民身分證，故二者有方法目的之牽連關係，從一重之偽造公印文罪處斷，亦有
    司法院三十四年十一月二十二日院解字第三０二０號解釋、司法院大法官會議解
    釋第八二號解釋意旨及最高法院八十一年度台上字第一二二六號判決可資參照。
    又被告所犯偽造公印文罪與詐欺取財罪，犯意各別，行為互殊，應予併罰。爰審
    酌被告年僅二十六歲，本件偽造公印文以偽造國民身分證，係為避免為警緝獲，
    又其詐欺取財雖已既遂，然其與共犯取得現金二萬元及面額合計六十萬元之支票
    後，於支票兌現前，再主動向被害人乙○○表明上開詐欺取財犯行，且表明將送
    還二張支票予乙○○，避免乙○○擴大損害等情，亦據證人乙○○於偵訊陳明在
    卷，又被告為警查獲時，亦主動自首上開詐欺取財犯行，足見其犯後已知錯誤，
    確有悔悟之意等一切情狀，量處如主文所示之刑，並諭知易科罰金之折算標準，
    且定其應執行之刑，並諭知易科罰金之折算標準。
三、扣案貼上被告相片之林錦程國民身分證一枚（含其上偽造之「內政部印」公印文
    一枚及被告相片一張），因全部係偽造，業據被告自承在卷，為被告所有因犯罪
    所得之物，爰依刑法第三十八條第一項第三款宣告沒收；上開偽造國民身分證既
    經諭知沒收，其上偽造之「內政部印」公印文一枚及被告相片一張亦隨國民身分
    證一併沒收，自不再另為沒收之諭知。另扣案之支票二張，係被害人乙○○所有
    之物，應予發還被害人，附此敘明。
四、被告上開偽造公印文犯行部分，雖未據起訴，惟與前開起訴並有罪之偽造國民身
    分證犯行間，有方法目的之牽連關係，為裁判上一罪，依刑事訴訟法第二百六十
    七條之規定，應為起訴效力所及，本院自得併予審理，附此敘明。
據上論斷，應依刑事訴訟法第二百九十九條第一項前段，刑法第二十八條、第二百十
八條第一項、第二百十二條、第五十五條、第三百三十九條第一項、第六十二條前段
、第四十一條第一項前段、第五十一條第五款、第三十八條第一項第三款，罰金罰鍰
提高標準條例第一條前段、第二條，判決如主文。
中      華      民      國    九十二    年      六      月    二十三    日
                                        臺灣臺中地方法院刑事第四庭
                                            法  官    黃  家  慧
右正本證明與原本無異。
如不服本判決，應於送達後十日內向本院提出上訴狀(須附繕本)，上訴於臺灣高等
法院臺中分院。
                                            書記官
中      華      民      國    九十二    年      六      月    二十四    日
附論罪科刑法條
刑法第二百十八條第一項：
偽造公印或公印文者，處五年以下有期徒刑。
刑法第二百十二條：
偽造、變造護照、旅券、免許證、特許證及關於品行、能力服務或其他相類之證書、
介紹書，足以生損害於公眾或他人者，處一年以下有期徒刑、拘役或三百元以下罰金
。
刑法第三百三十九條第一項：
意圖為自己或第三人不法之所有，以詐術使人將本人或第三人之物交付者，處五年以
下有期徒刑、拘役或科或併科一千元以下罰金。


司法院資訊處製作；財團法人民間司法改革基金會備份。
